臺灣高等法院臺中分院民事判決　　　　 95年度上易字第433號
上　訴　人　甲○○
上　訴　人　乙○○
前列二人共同
訴訟代理人　林道啟律師
被上訴人　　行政院農業委員會林務局東勢林區管理處
法定代理人　丁○○
訴訟代理人　袁烈輝律師
上列當事人間返還土地等事件，上訴人對於中華民國95年9月29
日臺灣臺中地方法院94年度訴字第2116號第一審判決提起上訴，
本院於民國96年2月13日言詞辯論終結，判決如下：
    主  文
上訴駁回。
第一審所命之給付，其履行期間六個月。
第二審訴訟費用由上訴人負擔。
    事實及理由
一、程序方面：按系爭坐落台中縣和平鄉大甲溪事業區第六十八
    林班地假34號、35號土地係中華民國國有土地，前經管理機
    關台灣省政府農林廳林務局劃歸東勢林區管理處管理，嗣台
    灣省政府農林廳林務局東勢林區管理處配合機關改制，自民
    國（下同）88年7月1日起，機關全銜改為「行政院農業委員
    會林務局東勢林區管理處」，此業據被上訴人提出台灣省政
    府農林廳林務局78年林企字第25397號函及轄區表影本附卷
    可稽，是被上訴人就系爭六十八林班地自得本於管理人之地
    位代位行使所有人之權利，合先敘明。
二、第按訴狀送達後，原告不得將原訴變更或追加他訴，但不甚
    礙被告之防禦及訴訟之終結者，不在此限，民事訴訟法第
    255條第1項第7款定有明文。本件被上訴人於一審原起訴請
    求上訴人甲○○應將坐落台中縣和平鄉大甲溪事業區68林班
    如附圖假34、35號土地返還予被上訴人並將地上物拆除，嗣
    於訴訟進行中，則依測量結果更正前開請求並追加乙○○為
    共同被告，並聲明求為：(一)甲○○應將坐落台中縣和平鄉大
    甲溪事業區第六八林班地假35地號內及其毗鄰之如原審附圖
    所示紅線內部分面積1.5232公頃土地返還被上訴人；(二)上訴
    人乙○○應將坐落台中縣和平鄉大甲溪事業區第六八林班地
    假35地號內如原審附圖所示工寮一間（面積0.0144公頃）、
    水搭二座（面積各0.0009公頃）拆除，並將上開土地返還被
    上訴人，核其追加，不甚礙上訴人之防禦及本件訴訟之終結
    ，其訴訟資料及證據又具有共通性，應予准許。又就如原審
    附圖所示之假34地號土地部分，業經被上訴人於原審撤回此
    部分之請求，故本院審理之範圍自應系爭第六十八班林地假
    35號土地為限，合先敘明。
貳、實體部分：
一、被上訴人主張：坐落台中縣和平鄉大甲溪事業區第六十八林
    班地為國有土地，上訴人則為管理機關，嗣經被上訴人工作
    人員發現，上訴人乙○○未經被上訴人同意，無權占用系爭
    林班地假35地號土地種植果樹使用，上訴人乙○○則未經被
    上訴人同意，在系爭假35地號土地上搭建工寮1間及水塔2座
    。依據民法第767條規定之所有物返還請求權及妨害除去請
    求權，向現仍占有使用各該土地之上訴人，提起本件訴訟，
    並聲明求為判決：上訴人甲○○應將坐落台中縣和平鄉大甲
    溪事業區第六十八林班地假35地號內及其毗鄰之如原審附圖
    所示紅線內部分面積1.5232公頃土地返還被上訴人；上訴人
    乙○○應將坐落台中縣和平鄉大甲溪事業區第六十八林班地
    假35地號內如原審附圖所示工寮壹間（面積0.0144公頃）、
    水塔貳座（面積各0.0009公頃）拆除，並將各該部分土地返
    還予被上訴人，並願供擔保請准宣告假執行。
二、上訴人方面：
    (一)上訴人於原審未提出書狀作何聲明或陳述。
    (二)上訴人於本院補充陳述：上訴人陸續都在系爭土地上耕作
      ，並種植果樹，且轉業不易，請求定履行期間六個月。
三、本院之判斷：
(一)、被上訴人主張坐落台中縣和平鄉大甲溪事業區第六十八林班
    地為其管理之國有土地，詎上訴人甲○○未經被上訴人同意
    ，且無合法正當權源而占有如原審附圖所示紅色部分土地種
    植果樹；另上訴人乙○○亦未經被上訴人同意，而在系爭假
    35地號土地上搭建如原審附圖所示之工寮1間及水塔2座供己
    使用之事實，業據其提出大甲溪事業區第六十八班地濫墾清
    理承租地位置圖、國有森林用地出租造林契約書、德基水庫
    集水區承租地（林班地）查對紀錄表各1份為證，並為上訴
    人所不爭執；再系爭假35地號土地內之工寮及水塔為上訴人
    乙○○所有，另系爭假35地號內如原審附圖所示紅線內部分
    面積1.5232公頃土地，現為上訴人甲○○耕作，其上並種有
    梨樹400多株、水密桃100多株、李子及蘋果各50多株等果樹
    等情，亦經原審於95年2月16日會同兩造及台中縣東勢地政
    事務所人員勘驗屬實，製有勘驗筆錄及土地複丈成果圖附卷
    可稽，上訴人前開主張之事實，自堪信為真實，並採為本院
    判決之基礎。至於上訴人雖一度抗辯渠等係向訴外人丙○○
    承租系爭35號土地，丙○○應有使用系爭土地之正當權源云
    云，然丙○○向被上訴人所承租之林班地係36及37號土地，
    與系爭35號土地無涉，其此部分抗辯委無可採。
(二)、按所有人對於無權占有或侵奪其所有物者，得請求返還之；
    對於妨害其所有權者，得請求除去之；有妨害其所有權之虞
    者，得請求防止之，民法第767條定有明文。從而，被上訴
    本於所有物返還請求權及妨害除去請求權之法律關係，訴請
    上訴人甲○○應將坐落台中縣和平鄉大甲溪事業區第六十八
    林班地假35地號內如原審附圖所示紅線內部分面積1.5232公
    頃土地返還予被上訴人；上訴人乙○○應將坐落台中縣和平
    鄉大甲溪事業區第六十八林班地假35地號內如原審附圖所示
    工寮壹間（面積0.0144公頃）、水塔貳座（面積各0.0009
    公頃）拆除，並將上開土地返還予被上訴人，自屬有據，原
    審因之為被上訴人勝訴之判決，並就上訴人甲○○部分宣告
    假執行，上訴人乙○○部分以其訴訟標的價額尚未逾新台幣
    50萬元，爰依民事訴訟法第389條第1項第5款之規定，依職
    權宣告假執行，並分別諭知上訴人供擔保免為假執行之金額
   ，核其認事用法及判決結果均無不合，本件上訴為無理由，
    應予駁回。
(三)、按判決所命給付，其性質非長時間不能履行，或斟酌被告之
    境況，兼顧原告之利益，法院得於判決內定相當之履行期間
    或命分期給付，民事訴訟法第396條第1項前段定有明文。本
    件上訴人系爭土地長期耕作，並種植果樹維生，一時轉業不
    易，爰定履行期間六個月，以利上訴人搬遷。
據上論結：本件上訴為無理由，依民事訴訟法第449條第1項、第
78條、第463條、第396條第1項前段、判決如主文。
中　　華　　民　　國　　96　　年　　3 　　月　　6 　　日
                  民事第二庭    審判長法　官　童有德
                                      法　官  翁芳靜
                                      法　官  謝說容
以上正本係照原本作成。
不得上訴。
　　　　　　　　　　　　　　　　　　　書記官　蘇昭文
中　　華　　民　　國　　96　　年　　3 　　月　　6 　　日
                                                      Ｃ
